【裁判字號】    89,上易,75
【裁判日期】    890126
【裁判案由】    妨害自由
【裁判全文】
臺灣高等法院臺南分院刑事判決                      八十九年度上易字第七五號
      上  訴  人  臺灣臺南地方法院檢察署檢察官
      被      告  乙○○
右上訴人因被告妨害自由案件，不服臺灣臺南地方法院八十八年度易字第二三六八號
中華民國八十八年十一月二十二日第一審判決（起訴案號：臺灣臺南地方法院檢察署
八十八年度營偵字第一一四四號），提起上訴，本院判決如左：
      主      文
上訴駁回。
      理      由
一、公訴意旨略以：被告乙○○明知坐落台南縣白河鎮崎內里八鄰十號旁之倉庫係甲
    ○○所有，並做為堆放物品之用，因該倉庫久未整理，易滋蛇鼠聚處，竟於民國
    八十八年六月間，未經甲○○之同意，無故擅自侵入前開建築物，隨意搬動建築
    物內所置放之物品，以強暴手段迫使甲○○行無義務之事。因認被告涉有刑法三
    百零六條侵入住宅罪及三百零四條第一項強制罪之罪嫌云云。
二、按犯罪事實，應依證據認定之，無證據不得推定其犯罪事實，又不能證明被告犯
    罪者，應諭知無罪之判決，刑事訴訟法第一百五十四條、第三百零一條第一項分
    別定有明文。次按在訴訟上用以證明事實之證據，須於一般人均不致有所懷疑，
    而得確信其真實之程度者，始得據以為有罪之認定，倘其證明尚未達到此一程度
    ，而有合理之懷疑，致無從為有罪之確信時，即應為無罪之判決（最高法院七十
    六年台上字第四九八六號判例意旨參照）。又按刑法地三百零六條第一項不法侵
    入罪之保護客體為個人居住安寧與私人生活之秘密之保護，固不以現供人居住為
    必要，惟如有正當理由，或無妨害居住安寧及私人生活秘密之保持，及無該條項
    之適用；又刑法第三百零四條第一項強制罪係保護個人之意思自由，必需以強暴
    或脅迫，亦即係對人所為之攻擊，或須以加害或以加害之旨通知他人而使之心生
    畏懼，以影響意思決定之自由，為成立要件，是以若無以強暴脅迫妨害人行無義
    務之積極行為，尚難以該罪相繩。
三、公訴人認被告乙○○涉有刑法第三百零六條及三百零四條第一項妨害自由罪嫌，
    無非係以被告乙○○自白係為安全顧慮，而將倉庫雜物動手清理、打掃乾淨，及
    告訴人甲○○之指訴為論據。訊據被告乙○○固坦承動手清理及將雜物打掃乾淨
    之事實，惟堅詞否認右揭無故侵入建築物罪及強制罪之犯行，辯稱：
    甲○○係伊姐夫，其係入贅我家，並就財產部分早有立約，該倉庫雖係甲○○所
    建，惟基地係伊所有，依合約甲○○應拆除，甲○○搬出該處已十餘年，而做為
    倉庫裡只放些髒物，門並無鎖上，甲○○甚少前來，伊小孩車禍腿斷了，住倉庫
    旁，伊擔心雜物有蛇鼠聚集，才想整理環境，伊要整理前有先打電話未聯絡上甲
    ○○，伊只是整理放一堆，怕蛇鼠聚處，伊只是將屋外堆積雜物清除而已，並無
    拿倉庫內東西等語。
四、經查：
（一）被告乙○○於警訊中供稱：是在八十七年六月間，門沒有上鎖，伊進入將倉庫
      內之東西清走等語（見警局卷第二頁）；於偵查中亦供稱：因為兒子魏士鳴車
      禍雙腿斷掉，就居至住倉庫的隔壁，行動無便，怕有蛇類藏膩在倉庫，會危害
      安全，所以才將倉庫的一些雜物清理，打掃乾淨，但重要物品，都還原封不動
      留在現場等語（見偵查卷第六頁）；而於原審及本院審理時翻異前詞供稱：倉
      庫內東西根本未拿，只是將屋外堆積雜物清除而已云云（見原審卷第三十一頁
      及本院八十九年一月十九日審理筆錄）。參以被告於原審調查時質以倉庫堆放
      何物？答稱：「倉庫裡只放些髒物，我只是整理放一堆，怕蛇鼠聚處」云云（
      見原審卷第十四頁背面）。則若被告未進入倉庫中整理雜物，如何得知倉庫中
      堆滿雜物？又何須整理？故被告未經被害人同意即進入該倉庫整理雜物之事實
      堪信為真實。
（二）告訴人於原審供承：「（倉庫內放什麼東西？）沒有用東西，包括農具用東西
      」、「倉庫蓋約三十年，沒有住過，只是堆積農具」等語（見原審卷第十五頁
      、第三十頁），顯見該倉庫僅係農具及其他沒有用之東西。又被告之子魏士鳴
      於八十六年六月間發生車禍雙腳粉碎性骨折，業據被告於原審提出台灣省立嘉
      義醫院診斷證明書、戶口名簿影本各乙紙在卷可稽（見原審卷第三十二頁、第
      三十三頁）；又依原審勘驗時所照之系爭倉庫與被告住家及附近環境，該倉庫
      內外經清理顯為乾淨，農具仍放於該處等情，被告所辯稱因魏士鳴行動不便該
      倉庫緊鄰住家，擔心蛇鼠聚處，經原審勘驗現場屬實，有勘驗筆錄及現場照片
      十一幀可稽（見原審卷第十八頁至第二十二頁）。被告所辯僅將易滋生蛇鼠之
      環境整理云云，應屬可採。且該倉庫坐落土地之所有權，屬被告所有業據被告
      提出契約書一紙為證（見原審卷第十六頁），亦經告訴人於原審到庭陳述屬實
      。
（三）告訴人甲○○於警訊時供承：被告清掉伊之東西事前未經伊同意，亦未告知，
      事後亦未告知云云，復於原審供稱倉庫內放沒有用東西，包括農具用東西云云
      ，已見前述，另於勘驗現場時，見該倉庫木門未上鎖，白河分局竹門派出所員
      警亦證稱案發當時到現場該木門亦未上鎖等情，有勘驗筆錄可稽（見原審卷第
      十八頁），復據被告於原審及本院審理時均稱：伊要整理前有先打電話未聯絡
      上甲○○等語，足見被告於前開清理時，兩人並未見面，則被告如何以強暴脅
      迫手段使被害人行無義務之事或妨害被害人行使權利之行為。
四、綜上所述，被告所辯伊只是將屋外堆積雜物清除而已，固無可採，惟被告其他所
    辯情節，揆諸前述應屬可採。被告雖未經告訴人同意進入倉庫內清理髒物，惟徵
    之前開所述，尚非無故進入，且告訴人未住居於該地，該處僅係放置無用東西或
    無農具，亦無常到該處，依情節亦無妨害告訴人居住安寧及私人生活秘密之保持
    ；又依前述被告並未與告訴人相遇或聯絡到，並無強暴或脅迫之行為，揆之前述
    說明，則被告之行為與刑法第三百零六條第一項及三百零四條第一項犯罪構成要
    件尚屬有間，自不能以各該罪相繩。此外，復查無其他積極證據足資證明被告確
    有右揭之犯行，原審因此以被告犯罪不能證明，而為被告無罪之判決，核無不合
    。檢察官上訴意旨仍執陳詞指摘原判決不當，並無理由，應予駁回。
據上論斷，應依刑事訴訟法第三百六十八條，判決如主文。
本案經檢察官楊秀美到庭執行職務。
中      華      民      國    八十九    年    一      月      二十六    日
                                     臺灣高等法院臺南分院刑事第一庭
                                         審判長法官
                                               法官
                                               法官
不得上訴


司法院資訊處製作；財團法人民間司法改革基金會備份。
